# 想确认一件关于同控下投出的非货币性资产是否应该确认损益

提问人：闲不住 时间：2018-06-23 14:24:02
请假陈版， 关于分步取得同一控制下的控制权，对于原投资（如果是金融工具核算）是不应该在个别报表层面确认投资收益的吧？
那对于投出的资产，比如我投出一个无形资产，单家层面应该是作为一项非货币性资产交换处理，那是不是在这种情况下一般都不认为具有商业实质，所以不确认资产转让收益？
《企业会计准则第 2 号——长期股权投资》应用指南：“在合并日根据合并后应享有被合并方净资产在最终控制方合并财务报表中的账面价值的份额，确定长期股权投资的初始投资成本。合并日长期股权投资的初始投资成本，与达到合并前的长期股权投资账面价值加上合并日进一步取得股份新支付对价的账面价值之和的差额，调整资本公积（资本溢价或股本溢价），资本公积不足冲减的，冲减留存收益。合并日之前持有的股权投资，因采用权益法核算或金融工具确认和计量准则核算而确认的其他综合收益，暂不进行会计处理，直至处置该项投资时采用与被投资单位直接处置相关资产或负债相同的基础进行会计处理。”

回答人：chenyiwei
如果是以无形资产对一个子公司出资，或者以一项无形资产对某个同一控制下的公司增资换取其控股股权，一般认为不具有商业实质，不确认资产处置损益，特别是当以无形资产作为同一控制下合并的对价支付方式时，准则明确规定不能确认处置损益。

提问人：polariswong 时间：2018-06-24 11:12:30
陈老师您好，此类以不构成业务的资产对子公司增资或对同一控制下参投企业增资后成为子公司的行为，资产处置，一般是适用哪个准则？
1 、对于楼主的问题，以无形资产作为同一控制下合并的对价支付方式时，无形资产的处置应该按长期股权投资准则第五条的规定处理，也就是“同一控制下的企业合并......长期股权投资初始投资成本与支付的现金、转让的非现金资产以及所承担债务账面价值之间的差额，应当调整资本公积”。这个肯定没有异议。
但是对于“以一项无形资产对某个同一控制下的公司增资换取其控股股权”（增资前也是同一控制下，未控股），这种情况是通过非货币性资产增资取得控股权，不同于长投准则所指的购买股权形成控股权，是不是不属于同一控制下合并？则新取得的股权投资成本的确认、无形资产的处置分别适用哪个准则，母、子公司单体报表分别该如何处理？个人理解，子公司是以新发行的股本来交换母公司资产，并不是以现有资产来交换，似乎不适用非货币性资产交易准则。
2 、假设母公司以不构成业务的资产或构成业务的资产分别对子公司进行增资（子公司增加实收资本），也就是母公司以非货币性资产划转给子公司，同时取得子公司股权支付的对价的情况。这种情况下，母、子公司单体报表分别该如何处理？
3 、假设母公司分别将不构成业务的资产或构成业务的资产划转给子公司，未取得对价（子公司不增加实收资本），也就是母公司以非货币性资产无偿划转给子公司，这种情况下，母、子公司单体报表分别该如何处理？

回答人：chenyiwei
1 、以一项无形资产对某个同一控制下的公司增资换取其控股股权，被增资企业构成“业务”的，仍按同一控制下合并处理，不确认无形资产的处置损益。 2 、母公司以不构成业务的资产或构成业务的资产分别对子公司进行增资（子公司增加实收资本），母公司按非货币性资产交换处理（多数认为无商业实质），子公司按接受非货币性资产投资处理，子公司按投入的非货币性资产的公允价值入账，对应增加实收资本和资本公积。 3 、母公司仍按不具有商业实质的非货币性资产交换处理。子公司对取得构成业务的资产按同一控制下合并处理，取得不构成业务的资产也是按照其在母公司的原账面价值入账。

提问人：polariswong 时间：2018-06-25 14:30:02
陈老师，您在 7 楼的答复的意思是下面这样的吗？ —————————————— 背景：母公司以非货币性资产向子公司划转（包括全资及非全资子公司），有偿划转，取得子公司股权，实质为非货币性资产增资；或无偿划转，未取得子公司任何对价，实质为对子公司的无偿捐赠。
1 、不论母公司划出的资产是否购成业务，在通常不具有商业实质的情况下，无论是有偿划转还是无偿划转，母公司均须确认长期股权投资，而且金额以划出资产的账面价值来确定。
2 、不论母公司划出的资产是否购成业务，在极少数具有商业实质的情况下，无论是有偿划转还是无偿划转，母公司均须确认长期股权投资，而且金额以划出资产的（或新取得的股权）公允价值来确定。同时要确认划出资产的处置损益。
3 、子公司接受划转资产，全部计入实收资本或部分计入实收资本（剩余部分计入资本公积），则按接受非货币性资产投资处理，子公司按投入的非货币性资产的公允价值入账，对应增加实收资本和资本公积。
4 、子公司接受划转资产，不增加实收资本，全部计入资本公积，在取得的资产构成业务的情况下，则子公司对按同一控制下合并处理，也就是子公司取得资产按母公司原账面价值入账。
5 、子公司接受划转资产，不增加实收资本，全部计入资本公积，在取得的资产不构成业务的情况下，子公司取得资产也是按照其在母公司的原账面价值入账。 —————————————— 上述第 3 种情况增资的，子公司是否需要区分划入资产是否构成业务？
子公司划入资产不构成业务的按公允价值入账；构成业务的似乎应按同一控制下合并处理，按母公司原账面价值入账？
第 5 种情况实为母公司对子公司的无偿捐赠，不构成业务，子公司取得资产为何按照其在母公司的原账面价值而不是公允价值入账？

回答人：chenyiwei
第 5 种做法是无偿划转的惯例，而且实务中通常在此类情况下不会评估标的资产，也无从取得公允价值信息。

回答人：chenyiwei
第 3 种情况下，如果取得资产构成业务，则仍优先执行同一控制下合并的处理原则，只有当各股东约定的实收资本的增加数超出该业务净资产的账面价值时，才可以这样处理。其他基本同意。

提问人：polariswong 时间：2018-06-25 18:27:28
"第 3 种情况下，如果取得资产构成业务，则仍优先执行同一控制下合并的处理原则，只有当各股东约定的实收资本的增加数超出该业务净资产的账面价值时，才可以这样处理。"
陈老师，你的意思是，构成业务的，正常要执行同一控制下合并的处理原则。即使构成业务，但是当各股东约定的子公司实收资本的增加数超出该业务净资产的账面价值时，就不再执行同一控制下合并处理原则（因为此时假如继续执行，资本公积就是负数），转而按公允价值确认业务中各资产负债？

回答人：chenyiwei
接受投资的子公司的个别报表层面可以这样处理。合并报表层面恢复为同一控制下合并的通常处理原则。因为合并报表层面资本公积是可以为负数的。

提问人：polariswong 时间：2018-06-26 12:17:03
第 5 种做法是无偿划转的惯例，而且实务中通常在此类情况下不会评估标的资产，也无从取得公允价值信息。
———————————————————— 假设企业基于某些目的进行了评估，可以取得该无偿划转资产的公允价值（例如企业不打算适用 109 号文、 40 号公告无偿划转优惠，转而适用以非货币性资产投资的有关规定，评估资产公允价值据以纳税之用），子公司是否以公允价值入账更为合适？
以一项无形资产对某个同一控制下的公司增资换取其控股股权，被增资企业构成“业务”的，仍按同一控制下合并处理，不确认无形资产的处置损益。 以一项无形资产对某个同一控制下的公司增资换取其控股股权，一般认为不具有商业实质，不确认资产处置损益，———————————————————— 以一项无形资产对某个同一控制下的公司增资换取其控股股权， 从母公司角度来说，一般不具有商业实质，不确认资产处置损益，根据换出资产的账面价值确认新取得股权的金额。 从子公司的角度来说，区分是否构成业务，构成业务，则按同一控制下合并处理，按该资产在最终控制者账面价值确定入账金额（之所以不采用母公司账面价值，是因为此处适用同控合并准则）。如果不构成业务，按接受非货币性资产投资处理，子公司按投入的非货币性资产的公允价值入账，对应增加实收资本和资本公积。
以上理解是否正确？

回答人：chenyiwei
一般惯例是：子公司接受不构成业务的非货币资产投资，如果增加实收资本的，则需评估并按公允价值入账；如果不增加实收资本的，则直接按原账面价值入账。

提问人：polariswong 时间：2018-06-26 21:38:28
陈老师，您上面提及的“划拨惯例根据是否增资做出不同会计处理”，主要面对投资前就是母子公司关系的。那么例如下面这种资前是并非母子关系，仅是同一控制下的关系，仍然适用吗？ “以一项无形资产对某个同一控制下的公司增资换取其控股股权，被增资企业构成“业务”的，仍按同一控制下合并处理，不确认无形资产的处置损益。 以一项无形资产对某个同一控制下的公司增资换取其控股股权，一般认为不具有商业实质，不确认资产处置损益，” ————————————————————
以一项无形资产或资产组对某个同一控制下的公司增资换取其控股股权，
从母公司角度来说，一般不具有商业实质，不确认资产处置损益，根据换出资产的账面价值确认新取得股权的金额。并因为不是外购形成合并，而是增资形成合并，母公司层面不用适用同一合并准则吧？ 从子公司的角度来说，区分是否构成业务，则按同一控制下合并处理，按该资产在最终控制者账面价值确定入账金额（之所以不采用母公司账面价值，是因为此处适用同控合并准则）。如果不构成业务，按接受非货币性资产投资处理，子公司按投入的非货币性资产的公允价值入账，对应增加实收资本和资本公积。 请问，以上理解正确否？

回答人：chenyiwei
可以这样理解。